臺灣高等法院刑事判決
109年度上易字第2283號
上  訴  人  
即  被  告  劉家源


            許志銘


上列上訴人等因竊盜案件，不服臺灣桃園地方法院109年度易字
第250號，中華民國109年8月27日第一審判決（起訴案號：臺灣
桃園地方檢察署108年度偵字第22951號），提起上訴，本院判決
如下：
    主  文
原判決撤銷。
劉家源共同犯竊盜罪，累犯，處有期徒刑參月，如易科罰金，以
新臺幣壹仟元折算壹日；又共同犯竊盜罪，累犯，處有期徒刑伍
月，如易科罰金，以新臺幣壹仟元折算壹日。應執行有期徒刑陸
月，如易科罰金，以新臺幣壹仟元折算壹日。
許志銘共同犯竊盜罪，累犯，處有期徒刑貳月，如易科罰金，以
新臺幣壹仟元折算壹日；又共同犯竊盜罪，累犯，處有期徒刑肆
月，如易科罰金，以新臺幣壹仟元折算壹日。應執行有期徒刑伍
月，如易科罰金，以新臺幣壹仟元折算壹日。
    事  實
一、劉家源與許志銘因缺錢花用，由劉家源於民國108年6月10日
    晚間7時至8時許，向許志銘提議至工廠竊取電纜線，其等二
    人謀議既定，即分別於下列時間、地點，為下列各該犯行：
  ㈠共同意圖為自己不法之所有，基於竊盜之犯意聯絡，於108年
    6月11日凌晨3時許，由劉家源駕駛其先前向劉佳冬借用之車
    牌號碼0000-00號自用小貨車搭載許志銘，於駕車途經桃園
    市桃園區國際路一段生態埤塘前之時，劉家源、許志銘即下
    車，由劉家源以徒手用力搖晃鬆動螺絲之方式，竊取卓楷勝
    所有停放在路旁之車牌號碼0000-00號自用小客車車牌2面，
    許志銘則在一旁把風，其等得手後，隨即由劉家源將竊得之
    車牌號碼0000-00號車牌2面懸掛在其所駕駛之車牌號碼0000
    -00號自用小貨車上，並繼續駕駛車牌號碼0000-00號車輛離
    去。
　㈡共同意圖為自己不法之所有，基於竊盜之犯意聯絡，於108年
    6月11日凌晨3時50分許，由劉家源駕駛車牌號碼0000-00號
    車輛（懸掛之車牌為車牌號碼0000-00號）搭載許志銘至呂
    世璋所經營位在桃園市○○區○○路○段000巷000號之工廠後，
    先由劉家源持自某處拾得之鑰匙開啟該工廠旁小門進入，再
    以徒手轉開接頭之方式，竊取該工廠內之電纜線一批【重量
    約150公斤，價值約新臺幣（下同）10萬元】後，復由劉家
    源、許志銘輪流徒手搬運至車上，其等二人得手後，旋駕駛
    車牌號碼0000-00號車輛（懸掛之車牌為車牌號碼0000-00號
    ）逃離現場，並將上開竊得之電纜線一批，載至桃園市中壢
    區大圳路芝和橋一帶的路橋下放置，而劉家源逕將其所竊得
    之車牌號碼0000-00號車牌2面自車輛上拆下，並丟棄於住家
    附近之老街溪，嗣經呂世璋、卓楷勝到場查看並報警後，始
    查悉上情。
二、案經卓楷勝訴由桃園市政府警察局桃園分局報告臺灣桃園地
    方檢察署檢察官偵查起訴。
    理  由
壹、證據能力部分：
    按被告以外之人於審判外之陳述，雖不符刑事訴訟法第159
    條之1至第159條之4之規定，而經當事人於審判程序同意作
    為證據，法院審酌該言詞陳述或書面陳述作成時之情況，認
    為適當者，亦得為證據。又當事人、代理人或辯護人於法院
    調查證據時，知有第159條第1項不得為證據之情形，而未於
    言詞辯論終結前聲明異議者，視為有前項之同意，同法第15
    9條之5亦有明定。查本件檢察官及被告就本判決下列所引被
    告以外之人於審判外陳述之證據能力均不予爭執，迄至言詞
    辯論終結，亦未對該等證據之證據能力聲明異議，本院審酌
    該些供述證據作成時，核無違法取證或其他瑕疵，認為以之
    作為本案之證據屬適當，自有證據能力。其餘資以認定被告
    犯罪事實之非供述證據，均查無違反法定程序取得之情形，
    依刑事訴訟法第158條之4反面規定，亦具證據能力。　　
貳、實體部分：
一、認定犯罪事實所憑之證據及理由：
  ㈠上揭犯罪事實，業據上訴人即被告(下稱被告)劉家源、許志
    銘於本院準備程序、審理中(見本院卷第110、163頁)，均坦
    承不諱，核與證人即被害人呂世璋於警詢及本院準備程序中
    (見偵卷第17、18頁，本院卷第114頁)、證人劉佳冬、證人
    即告訴人卓楷勝於警詢中（見偵卷第19至22頁），證述之情
    節大致相符，並有桃園市政府警察局車輛協尋電腦輸入單、
    現場照片、監視器錄影畫面翻拍照片在卷可稽（見偵卷第43
    至75頁），足認被告2人上開任意性之自白與事實相符，堪
    以採信。
　㈡就竊取上開自用小客車車牌2面之方式，被告劉家源雖於警詢
    、偵查及原審陳稱：竊取大牌是我著手，用扳手；車牌是我
    提議偷的，想說換掉車牌掩飾一下，扳手是從我車上拿下去
    的等語(見偵卷第8頁背面、134頁背面，原審卷第154頁)。
    惟被告劉家源於本院準備程序、審理時辯稱：我的扳手僅有
    約3公分長，我去偷的時候一開始找不到小扳手，本來是用
    手扳，但搖一搖車牌就鬆了，我就直接把車牌偷走，後來使
    用扳手是偷到車牌後的事情，不是在現場使用的等語(見本
    院卷第110頁)，則被告劉家源究竟是行竊車牌時使用扳手，
    抑或是竊取得手後始使用扳手，其所供述前後已有不一。再
    審諸共同被告許志銘於警詢、偵查、原審歷來之供述，從未
    敘及被告劉家源有使用扳手竊取車牌等情節(見偵卷第14頁
    背面、141頁背面，原審卷第166頁)，其於本院準備程序時
    更陳稱：偷車牌過程中沒有用到扳手，是後來在我們車子置
    物箱中找到一個小小的扳手，是我們要把偷來的車牌裝再劉
    家源的車上面等語(見本院卷第110頁)，則被告劉家源是否
    確有持扳手竊取車牌，實有疑問。況且，參諸固定車牌之螺
    絲大小尚非至鉅，縱使被告劉家源確有持用工具鬆轉車牌之
    螺絲，其辯稱所使用的扳手大小約3公分長，尚非全然悖於
    常情，而本案既未查獲被告劉家源所使用之工具，自無從僅
    憑被告劉家源之反覆不一之自白，遽認其確有持用扳手竊取
    車牌，更無從認定其所稱之扳手於客觀上足以對人之生命、
    身體造成危險，而可供為兇器之使用，就此部分自應為有利
    於被告劉家源之認定，僅能認定被告劉家源係以徒手用力搖
    晃鬆動螺絲之方式竊取車牌。
　㈢再就竊取電纜線之方式，被告劉家源雖於警詢、偵查及原審
    陳稱：我拿工廠內的美工刀慢慢割電纜線，現場有找到一把
    美工刀等語(見偵卷第7頁、134頁背面，原審卷第154頁)。
    惟被告劉家源於本院準備程序、審理時辯稱：我沒有用刀子
    ，刀子根本無法切電線，電線是放地上接在機器上，我是直
    接拔走，現場有美工刀，應該是屋主的，並非我們帶去的等
    語(見本院卷第110頁)，則被告劉家源是否確有持用美工都
    竊取電纜線，其所供述前後已有不一。再審諸共同被告許志
    銘於警詢、偵查、原審歷來之供述，從未敘及被告劉家源或
    其本人有使用美工刀竊取電纜線等情節(見偵卷第13至15頁
    、141頁背面，原審卷第166頁)，其於本院準備程序時更陳
    稱：電纜線都在地上比較多，它有活動栓可以轉開，我們是
    把電線一條一條轉開再偷走等語(見本院卷第110頁)，則被
    告劉家源、許志銘是否確有持美工刀竊取電纜線，實有可疑
    。況且，參諸被害人呂世璋於本院準備程序中亦陳稱：工廠
    的電纜線都是走地上的，一條一條的不會收，下班後就擺在
    那邊，要偷走的話把螺絲拆掉就好，如果是工地做好整捆拿
    回來就不需要工具就可以偷走，被告是怎麼偷的我也不知道
    ，應該不是用割的，裡面有銅線也割不斷等語(見本院卷第1
    14頁)，經核與被告劉家源、許志銘於本院所辯情節相符，
    是被告劉家源、許志銘辯稱並未使用美工刀竊取電纜線一節
    ，尚非無據。從而，自不得從僅憑被告劉家源反覆不一之自
    白，遽認其確有持用美工刀竊取電纜線，就此部分自應為有
    利於被告劉家源、許志銘之認定，僅能認定被告劉家源、許
    志銘係以徒手之方式竊取電纜線。
　㈣綜上，本案事證明確，被告劉家源、許志銘之犯行均堪認定
    ，應依法論科。
二、論罪科刑：
  ㈠核被告劉家源、許志銘就犯罪事實一㈠、㈡所為，均係犯刑法
    刑法第320條第1項之竊盜罪。被告2人就上開犯行間，各有
    犯意聯絡及行為分擔，均為共同正犯。被告2人所犯上開2罪
    ，犯意各別，行為互殊，均應分論併罰。公訴意旨雖認被告
    劉家源、許志銘上開所為，均係涉犯刑法第321條第1項第3
    款之攜帶兇器竊盜罪，惟本件除被告劉家源前後不一之自白
    外，並無其他證據足以佐證被告劉家源、許志銘有持兇器竊
    取車牌、電纜線，業如前述，依罪疑惟輕之原則，尚難遽認
    被告2人惟上開竊盜犯行時，有攜帶兇器之加重要件，惟因
    本院認定之事實與檢察官起訴之基本社會事實同一，且本院
    認定所論罪名均較起訴者為輕，無礙於被告2人之防禦權，
    爰依刑事訴訟法第300條規定，變更起訴法條及罪名。
　㈡累犯是否加重其刑之說明：
  ⒈劉家源前：⑴因施用毒品案件，經原審法院以102年度審訴字
    第1026號判決分別判處有期徒刑10月、7月，並定應執行有
    期徒刑1年3月，經上訴後，經本院以102年度上訴字第3082
    號判決上訴駁回，再上訴後，經最高法院以103年度台上字
    第751號判決上訴駁回確定，⑵因施用毒品案件，經原審法院
    以104年度審訴字第668號判決分別判處有期徒刑10月、7月
    ，並定應執行有期徒刑1年3月確定，⑶因竊盜案件，經原審
    法院以104年度壢簡字第1270號判決分別判處有期徒刑5月、
    5月，並定應執行有期徒刑8月確定，上開⑵、⑶之罪刑經原審
    法院以105年度聲字第2062號裁定定應執行有期徒刑1年10月
    確定，並與上開⑴之罪刑接續執行，於106年1月13日縮短刑
    期假釋出監併付保護管束，而於106年9月28日保護管束期滿
    ，假釋未經撤銷，未經撤銷假釋，其未執行之刑，以已執行
    論而執行完畢，此有本院被告前案紀錄表在卷可稽，其受有
    期徒刑之執行完畢，5年以內再犯本件有期徒刑以上之罪，
    為累犯。
  ⒉被告許志銘前：⑴因施用毒品等案件，經原審法院以104年度
    審訴緝字第68號判決分別判處應執行有期徒刑8月、5月確定
    ，⑵因施用毒品等案件，經原審法院106年度審訴緝字第5號
    判決判處有期徒刑8月確定，上開⑴、⑵之罪刑經本院以106年
    度聲字第1463號裁定定應執行有期徒刑1年7月確定，於107
    年1月29日縮短刑期假釋出監併付保護管束，於107年6月23
    日保護管束期滿，假釋未經撤銷，未經撤銷假釋，其未執行
    之刑，以已執行論而執行完畢，其於有期徒刑執行完畢後，
    5年內故意再犯本件有期徒刑以上之罪，為累犯。
　⒊依108年2月22日公布之司法院釋字第775號意旨：刑法第47條
    第1項之累犯規定，不分情節一律加重最低本刑，不符憲法
    罪刑相當原則，牴觸憲法第23條之比例原則，有關機關應自
    解釋公布日起2年內修正之，於修正前，法院就該個案應依
    解釋意旨，裁量是否加重最低本刑等語。亦即在現行刑法第
    47條第1項累犯規定修正之前，法院仍得斟酌個案情形，裁
    量是否加重最低本刑，並未完全排除累犯規定之適用。經查
    ：
　①本院審酌被告劉家源前曾因竊盜案件經法院論罪科刑，於本
    案又再犯相同罪質之罪，顯見前罪之徒刑執行成效不彰，其
    對刑罰之反應力顯然薄弱，自我控制力及守法意識不佳，有
    加重其刑之必要，爰依刑法第47條第1項規定，分別加重其
    刑。　　
　②本院審酌被告許志銘前揭構成累犯之犯行，係戕害個人身心
    健康之施用毒品罪，與本件竊盜犯行，罪名不同、罪質迥異
    ，所侵害之法益、犯罪手法、型態亦不同，復欠缺關聯性及
    類似性，難認被告許志銘有特別惡性或對刑罰反應力薄弱之
    情形，尚無依刑法第47條第1項規定加重其刑之必要，爰均
    不予加重其刑。
三、撤銷改判之理由及量刑之審酌：　　　 
  ㈠原審經審理結果，認被告劉家源、許志銘本件犯行事證明確
    ，予以論罪科刑，固非無見。惟查：被告劉家源、許志銘所
    為如事實欄一㈠、㈡所示竊盜犯行，並無證據證明被告劉家源
    、許志銘係持兇器為之，業經本院詳述如前，是被告劉家源
    、許志銘本件所為竊取車牌、電纜線之犯行，均應論以刑法
    第320條第1項之普通竊盜罪，原審疏未詳酌，認被告2人均
    應論以刑法第321條第1項第3款之加重竊盜罪，即有違誤。
    被告2人執此為由提起上訴，為有理由，自應由本院撤銷改
    判。
  ㈡爰以行為人之責任為基礎，審酌被告2人僅因一時興起貪念而
    下手行竊，其等漠視他人財產權之情，應予非難，惟念被告
    2人犯後對其等犯行均坦承不諱，態度尚可，兼衡被告劉家
    源自陳高中畢業之學歷，現從事鐵工，月入3、4萬元，未婚
    ；被告許志銘自陳高中肄業，現從事人力派遣工作，月入約
    2萬元等智識程度、家庭經濟狀況，竊取物品之價值，又其
    等於原審審理時業與被害人呂世璋達成調解，惟被告劉家源
    僅賠償2萬元，尚餘1萬元未清償；被告許志銘則均未清償，
    暨被告等為本件犯行之動機、手段、所生危害、分工情節、
    素行(不含構成累犯之前科)等一切情狀，就被告劉家源分別
    量處如主文第2項所示之刑，並均諭知如易科罰金之折算標
    準，併定其應執行之刑如主文第2項所示，及諭知如易科罰
    金之折算標準；就被告許志銘分別量處如主文第3項所示之
    刑，並均諭知如易科罰金之折算標準，併定其應執行刑如主
    文第3項所示，暨諭知易科罰金之折算標準，以示懲儆。
四、沒收部分：
  ㈠按犯罪所得，屬於犯罪行為人者，沒收之。但有特別規定者
    ，依其規定；宣告前二條之沒收或追徵，有過苛之虞、欠缺
    刑法上之重要性、犯罪所得價值低微，或為維持受宣告人生
    活條件之必要者，得不宣告或酌減之，刑法第38條之1第1項
    、第38條之2第2項分別定有明文。
　㈡查被告劉家源、許志銘就本案竊得之電纜線一批，雖未發還
    被害人呂世璋，然被告2人於原審已與被害人呂世璋達成調
    解，同意各給付被害人3萬元，有調解筆錄2件在卷可稽（見
    原審卷第185至188頁），可資為被害人日後聲請強制執行之
    執行名義，堪認已達澈底剝奪被告犯罪所得之效，如仍就所
    竊得之電纜線一批諭知沒收追徵，容有過苛之虞，爰依刑法
    第38條之2第2項之規定，不予宣告沒收、追徵。
　㈢另被告等竊得之車牌號碼0000-00號車牌2面，固為被告2人之
    犯罪所得，且未扣案，惟車牌本身並無相當經濟價值，且可
    由車牌所有人向監理機關申請換發，欠缺刑法上重要性，爰
    依刑法第38條之2第2項之規定，不予宣告沒收或追徵。
據上論斷，應依刑事訴訟法第369條第1項前段、第364條，第299
條第1項前段、第300條，刑法第28條、第320條第1項、第47條第
1項、第41條第1項前段、第51條第5款，刑法施行法第1條之1第1
項，判決如主文。
本案經檢察官施韋銘提起公訴，檢察官陳昱旗到庭執行職務。
中　　華　　民　　國　　110 　年　　4 　　月　　28　　日
                  刑事第十一庭  審判長法　官  周煙平
                                      法　官  陳俞伶
                                      法　官  連育群
以上正本證明與原本無異。
不得上訴。
                                      書記官  廖紫喬
中　　華　　民　　國　　110 　年　　4 　　月　　28　　日
附錄：本案論罪科刑法條全文　　　　　　　　　　　　　　
中華民國刑法第320條
意圖為自己或第三人不法之所有，而竊取他人之動產者，為竊盜
罪，處5年以下有期徒刑、拘役或50萬元以下罰金。
意圖為自己或第三人不法之利益，而竊佔他人之不動產者，依前
項之規定處斷。
前二項之未遂犯罰之。